---
title: "ParticleFIlter"
output: html_document
---

```{r knitr_init, echo=FALSE, cache=FALSE}
library(knitr)
library(rmdformats)

## Global options
options(max.print="75")
opts_chunk$set(echo=TRUE,
	             prompt=FALSE,
               tidy=TRUE,
               comment=NA,
               message=FALSE,
               warning=FALSE,
               fig.width=8,
               fig.height=6)
opts_knit$set(width=75)
set.seed(2017)
```


```{r package,echo=FALSE}
#パッケージのインストールと読み込み
#持ってないパッケージはインストールする
targetPackages <- c("ggplot2","tidyverse") 
newPackages <- targetPackages[!(targetPackages %in% installed.packages()[,"Package"])]
if(length(newPackages)) install.packages(newPackages, repos = "http://cran.us.r-project.org")
for(package in targetPackages) library(package, character.only = T)
```


やっていることの整理


下記の式に従って乱数発生とParticleFilter
  
観測方程式  
状態方程式
$$
\Phi^{-1}(DR) =   \frac{(\Phi^{-1}(q) - \sqrt{\rho\beta}X_t)}{ \sqrt{1-\rho}} - \sqrt{\frac{\rho(1 - \beta)}{ (1 - \rho)}}\epsilon \hspace{4mm} \epsilon \sim N(0,1)\\
X_{t+1} = \sqrt{\beta}X_{t} +  \sqrt{1-\beta}\epsilon \hspace{4mm} \epsilon \sim N(0,1)
$$
これらを尤度関数に直すと
$$
f(\Phi^{-1}(DR_{t+1}))=\dfrac {1}{\sqrt{2\pi}\sqrt{\frac{\rho(1 - \beta)}{ (1 - \rho)}}}\exp\biggl\{ -\dfrac {(\Phi^{-1}(DR_{t+1})- \frac{(\Phi^{-1}(q) - \sqrt{\rho\beta}X_t)}{ \sqrt{1-\rho}})^2}{2\frac{\rho(1 - \beta)}{ (1 - \rho)}}\biggr\}\\
f(X_{t+1})=\dfrac{1}{\sqrt{2\pi}\sqrt{1-\beta}}\exp\biggl\{ -\dfrac {(X_{t+1}-\sqrt{\beta}x_{t})^2}{2(1-\beta)}\biggr\}
$$


目的関数は、

$$
EM(\theta)=\sum_{i=1}^N \omega_{0|T}^{(i)} log\hspace{1mm} {P_{\theta0}}_{dist}(X_0^{(i)})\\
+\sum_{t=1}^T \sum_{i=1}^N\sum_{j=1}^N \omega_{t|T}^{(ij)} log\hspace{1mm} {P_{\theta}}_{dist}(X_{t-1}^{(i)}|X_{t}^{(j)})\\
+\sum_{t=0}^T \sum_{i=1}^N \omega_{t|T}^{(i)} log\hspace{1mm} {Q_{\theta}}_{dist}(X_t^{(i)}|Y_t) 
$$
上から、初期値から次のParticleが発生する尤度,各Particleが一期前のParticleが発生する尤度,パーティクルからYが発生する尤度。

---
title: "ParticleFIlter"
output: html_document
---


やっていることの整理


下記の式に従って乱数発生とParticleFilter
  
観測方程式  
状態方程式
$$
DR =   \frac{(\Phi^{-1}(q) - \sqrt{\rho\beta}X_t)}{ \sqrt{1-\rho}} - \sqrt{\frac{\rho(1 - \beta)}{ (1 - \rho)}}\epsilon \hspace{4mm} \epsilon \sim N(0,1)\\
x_{t+1} = \sqrt{\beta}x_{t} +  \sqrt{1-\beta}\epsilon \hspace{4mm} \epsilon \sim N(0,1)
$$
これらを尤度関数に直すと
$$
f(DR_{t+1})=\dfrac {1}{\sqrt{2\pi}\sqrt{\frac{\rho(1 - \beta)}{ (1 - \rho)}}}\exp\biggl\{ -\dfrac {(DR_{t+1}- \frac{(\Phi^{-1}(q) - \sqrt{\rho\beta}X_t)}{ \sqrt{1-\rho}})^2}{2\frac{\rho(1 - \beta)}{ (1 - \rho)}}\biggr\}\\
f(x_{t+1})=\dfrac{1}{\sqrt{2\pi}\sqrt{1-\beta}}\exp\biggl\{ -\dfrac {(x_{t+1}-\sqrt{\beta}x_{t})^2}{2(1-\beta)}\biggr\}
$$


目的関数は、

$$
EM(\theta)=\sum_{i=1}^N \omega_{0|T}^{(i)} log\hspace{1mm} {P_{\theta0}}_{dist}(X_0^{(i)})\\
+\sum_{t=1}^T \sum_{i=1}^N\sum_{j=1}^N \omega_{t|T}^{(ij)} log\hspace{1mm} {P_{\theta}}_{dist}(X_{t-1}^{(i)}|X_{t}^{(j)})\\
+\sum_{t=0}^T \sum_{i=1}^N \omega_{t|T}^{(i)} log\hspace{1mm} {Q_{\theta}}_{dist}(X_t^{(i)}|Y_t) 
$$
上から、初期値から次のParticleが発生する尤度,各Particleが一期前のParticleが発生する尤度,パーティクルからYが発生する尤度。

設定しているパラメータでの尤度関数の形状を確認
```{r}
DR_N <- function(DR, X, beta, rho, q){
  dnorm(qnorm(DR), (qnorm(q) - sqrt(rho*beta)*X)/(sqrt(1-rho)), sqrt(rho*(1-beta)/(1-rho)))
}

DR_N_plot_DR <- function(DR) {
  DR_N(DR, X, beta, rho, q)
}
#DR = 0.01
X = 0.06
beta = 0.75
rho = 0.08
q = 0.02
curve(DR_N_plot_DR,xlim = c(0,0.1))
```

パラメータいじってみる
```{r}
#DR = 0.01
curve(DR_N_plot_DR,xlim = c(0,0.1),ylim=c(0,2.5))
par(new=T,col=5)
beta = 0.6
curve(DR_N_plot_DR,xlim = c(0,0.1),ylim=c(0,2.5))
par(new=T,col=2)
beta = 0.5
curve(DR_N_plot_DR,xlim = c(0,0.1),ylim=c(0,2.5))
par(new=T,col=3)   
beta = 0.4
curve(DR_N_plot_DR,xlim = c(0,0.1),ylim=c(0,2.5))
par(new=T,col=4)   
beta = 0.3
curve(DR_N_plot_DR,xlim = c(0,0.1),ylim=c(0,2.5))
beta = 0.75 #元に戻す
```

```{r}
#DR = 0.01
rho = 0.01
curve(DR_N_plot_DR,xlim = c(0,0.1),ylim=c(0,5))
par(new=T,col=2)
rho = 0.05
curve(DR_N_plot_DR,xlim = c(0,0.1),ylim=c(0,5))
par(new=T,col=3)
rho = 0.1
curve(DR_N_plot_DR,xlim = c(0,0.1),ylim=c(0,5))
par(new=T,col=4)
rho = 0.15
curve(DR_N_plot_DR,xlim = c(0,0.1),ylim=c(0,5))
par(new=T,col=5)
rho = 0.3
curve(DR_N_plot_DR,xlim = c(0,0.1),ylim=c(0,5))
rho = 0.08 #元に戻す
```


よく陥るパラメータと本来の状態の比較

```{r}
#DR = 0.01
rho = 0.1
beta = 0.25
curve(DR_N_plot_DR,xlim = c(0,0.2),ylim=c(0,2.5))
par(new=T,col=2)
rho = 0.08
beta = 0.75
curve(DR_N_plot_DR,xlim = c(0,0.2),ylim=c(0,2.5))
```


黒が推定、赤が本来のパラメータです

こう見るとサンプル期間が増えればいけそうな気がするんですが・・・


ParticleFilterを使わないで、状態変数は分かっているものと考えて、パラメータ推定をするなら
```{r}
q = 0.02
rho = 0.08
beta = 0.75
X <- rep(0,1000)
DR <- rep(0,1000)
X[1] <- 0.07
for(i in 1:999){
  X[i + 1] <- sqrt(beta)*X[i] + sqrt(1-beta)*rnorm(1)
  DR[i + 1] <- pnorm((qnorm(q) - sqrt(rho * beta) * X[i])/sqrt(1-rho) 
  - sqrt(rho*(1-beta)/(1-rho))*rnorm(1))
}
plot(c(1:1000),X,type="l")
plot(c(1:1000),DR,type="l")
```


```{r}
sig<-function(x){(tanh(x)+1)/2}
sig_env<-function(y){(1/2)*log(y/(1-y))}

tmp_opt <- function(DR , first_parameter = c(q,rho,beta)){
   log_lik<- function(first_parameter){
    first_parameter <- sig(first_parameter)
    tmp  <- DR_N(DR = DR[-1],X = X[-1000],
                 q = first_parameter[1], 
                 rho = first_parameter[2], 
                 beta = first_parameter[3]) %>%
       log() %>% sum()
    -tmp
   }
  
   optim(first_parameter,log_lik)
}

est <- tmp_opt(DR,first_parameter = c(0.04,0.1,0.9))

sig(est$par)


```


割と推定できる。(サンプル数100でもそれらしい値になることは確認)
つまり分布の問題ではない？

```{r}
sig<-function(x){(tanh(x)+1)/2}
sig_env<-function(y){(1/2)*log(y/(1-y))}

tmp_opt <- function(DR , first_parameter = c(q,rho,beta)){
   log_lik<- function(first_parameter){
    first_parameter <- sig(first_parameter)
    tmp  <- DR_N(DR = DR[-1],X = X[-1000],
                 q = first_parameter[1], 
                 rho = first_parameter[2], 
                 beta = first_parameter[3]) %>%
       log() %>% sum()
    tmp2 <- dnorm(X[-1], sqrt(beta) * X[-100], (1 - sqrt(1-beta))) %>% log() %>% sum()
    - tmp - tmp2 
   }
  
   optim(first_parameter,log_lik)
}

est <- tmp_opt(DR,first_parameter = c(0.04,0.1,0.9))

sig(est$par)

```





